臺灣屏東地方法院刑事判決　　　　　　 100年度交訴字第40號
公　訴　人　臺灣屏東地方法院檢察署檢察官
被　　　告　陳英敏
上列被告因公共危險案件，經檢察官提起公訴（100 年度偵字第
576 號），本院判決如下：
    主  文
陳英敏服用酒類，不能安全駕駛動力交通工具而駕駛，處拘役肆
拾日，如易科罰金，以新臺幣壹仟元折算壹日。
被訴肇事逃逸部分無罪。
    事  實
一、陳英敏於民國99年11月21日14時許，在屏東縣瑪家鄉玉泉巷
    朋友處飲用啤酒至16時許，明知飲用酒類後其吐氣所含酒精
    濃度超過每公升0.25毫克以上者，不得騎車，竟於酒後已達
    不能安全駕駛動力交通工具之情形下，騎乘車牌號碼M7C －
    513 號機車，沿屏東縣瑪家鄉玉泉巷由東往西方向行駛，於
    同日16時30分許，行經屏東縣瑪家鄉玉泉巷55之6 號住宅前
    ，本應注意車前狀況，隨時採取必要安全措施，而依當時情
    況，並無不能注意之情形，竟因不勝酒力而疏未注意及此，
    適董聖祈從該住宅中跑出，見陳英敏騎乘前開機車駛來，又
    折返跑回住處，陳英敏因受酒精影響，閃避不及迎面撞上董
    聖祈，致其受有右腳背撕裂傷及骨折之傷害（過失傷害部分
    未據告訴）。陳英敏肇事後，因董聖祈當場已由其親戚陳金
    美及其母親董曉玲送至屏東基督教醫院治療，陳英敏因與陳
    金美認識，乃回家等候，嗣經董聖祈之親戚蔡福祥通知陳英
    敏到事故現場，為警測得呼氣酒精濃度高達每公升1.03毫克
    ，始悉上情。
二、案經屏東縣政府警察局內埔分局報告屏東地方法院檢察署檢
    察官偵查起訴。
    理  由
壹、程序方面
    按傳聞法則之重要理論依據，在於傳聞證據未經當事人之反
    對詰問予以核實，乃予排斥，惟若當事人已放棄對原供述人
    之反對詰問權，於法院審判時表明同意該等傳聞證據可作為
    證據，基於證據資料愈豐富，愈有助於真實發現之理念，並
    貫徹刑事訴訟法修法加重當事人進行主義之精神，確認當事
    人對於證據能力有處分權之制度，傳聞證據經當事人同意作
    為證據，法院認為適當者，亦得為證據；另當事人於調查證
    據時，對於傳聞證據表示「沒有意見」、「對於證據調查無
    意見」，而未於言詞辯論終結前聲明異議，應視為已有將該
    等傳聞證據採為證據之同意，刑事訴訟法第159 條之5 定有
    明文。查公訴人及被告於本院準備程序已表示對於本院所引
    用證據之證據能力無意見（本院卷第12頁），且迄言詞辯論
    終結前均未提出異議，依刑事訴訟法第159 條之5 之規定，
    應視為檢察官及被告已同意本案援用之證據均有證據能力，
    本院斟酌此證據並非非法取得，亦無證明力明顯過低之情形
    ，是均得採為證據。
貳、實體方面
甲、有罪部分
一、上開被告飲用酒類，已達不能安全駕駛動力交通工具而駕駛
    機車，並因此與董聖祈肇生車禍，為警到場測得呼氣酒精濃
    度高達每公升1.03毫克之事實，業據被告於警、偵訊及本院
    審理時坦承不諱（警卷第6 至7 頁，偵卷第7 頁，本院卷第
    11頁），核與證人董曉玲、陳金美、蔡福祥於警詢證述情節
    相符（警卷第8 至15頁），並有道路交通事故現場圖、道路
    交通事故調查報告表、道路交通事故當事人酒精測定紀錄表
    、刑法第185 條之3 案件測試觀察紀錄表、現場照片等附卷
    可稽（警卷第3 至5 、16至29頁），是被告飲用酒類致不能
    安全駕駛仍騎車上路之事實，堪以認定。
二、按刑法第185 條之3 係抽象危險犯，非實害犯，行為人客觀
    上已達不能安全駕駛之程度，且主觀上知其飲酒可能造成不
    能安全駕駛結果，竟仍放任自己駕駛，即應認有故意，而該
    當該罪。至於是否達「不能安全駕駛之程度」之認定，應依
    具體個案之實際情形判斷之，又依醫學實驗證明所得經驗法
    則，對於吐氣酒精濃度達每公升0.25毫克以上時，將使駕駛
    人產生複雜之技巧障礙、駕駛能力變壞之行為表現，肇事比
    率比一般未飲酒時高出2 倍，而吐氣酒精濃度達每公升0.55
    毫克以上時，將使駕駛人產生平衡感與判斷力障礙升高，肇
    事比率比一般未飲酒時高出10倍，若如吐氣酒精濃度達每公
    升0.75毫克時，駕駛人將產生明顯酒醉、步履蹣跚之行為狀
    態，其肇事比率比一般高25倍，達吐氣酒精濃度達每公升1
    毫克時，將造成中度中毒，有步態不穩、噁心、嘔吐、精神
    混惑不清狀態，甚而吐氣酒精濃度達每公升1.5 毫克，將有
    呆滯木僵、可能昏迷之狀態，達吐氣酒精濃度達每公升2.0
    毫克，則會有呼吸中樞麻痺、漸近死亡之狀態（參蔡中志著
    ，對飲酒不能安全駕駛之執法研究，司法院第46期業務研究
    會講義）。本件被告測得呼氣中酒精濃度為每公升1.03毫克
    ，依上開研究報告有關駕駛人酒後駕車行為表現之結論，可
    知被告有中度酩酊、運動失調、平衡障礙、判斷力遲鈍之狀
    態，再衡以被告酒後駕駛為警查獲後，警方測試觀察結果，
    被告施以直線測試、平衡動作時，有腳步不穩、行走搖晃情
    形；被告駕駛過程發生交通事故，訊問過程說話含糊、走路
    不穩，顯然無法正常駕駛，此有前開刑法第18 5條之3 案件
    測試觀察紀錄表在卷可查，是被告服用酒類後無法控制車輛
    、注意能力已然降低，且被告確實因此發生車禍致董聖祈受
    傷，顯見已達不能安全駕駛之程度，其犯行事證明確，堪以
    認定。
三、核被告所為，係犯刑法第185 條之3 之服用酒類不能安全駕
    駛動力交通工具而駕駛罪。爰審酌被告並無前科，酒後駕車
    漠視一般往來之公眾及駕駛人之生命、財產安全，本件測得
    呼氣酒精濃度高達每公升1.03毫克，仍貿然騎乘機車上路，
    因而肇生事故致幼童董聖祈受傷，對於道路交通安全所生危
    害不小，惟念其犯罪後坦承犯行，態度尚佳，就過失傷害部
    分已與被害人以新台幣15,000元成立和解，故被害人未據告
    訴，智識程度高職畢業、經濟狀況小康等一切情狀，量處如
    主文所示之刑，並依其職業、資力、身分等節，諭知易科罰
    金之折算標準。
乙、無罪部分
一、公訴意旨另以：被告陳英敏於上開時地騎乘機車，因前述過
    失，與董聖祈發生碰撞後，明知其已肇事，且致使董聖祈受
    傷，竟未停車在場救助，反而駕車逃逸，因認被告涉犯刑法
    第185 條之4 之肇事逃逸罪嫌等語。
二、按犯罪事實，應依證據認定之，無證據不得認定其犯罪事實
    ；又不能證明被告犯罪者，應諭知無罪之判決，刑事訴訟法
    第154 條第2 項、第301 條第1 項分別定有明文。又刑事訴
    訟上證明之資料，無論其為直接或間接證據，均須達於通常
    一般之人均不致有所懷疑，而得確信其為真實之程度，始得
    據為有罪之認定，若其關於被告是否犯罪之證明未能達此程
    度，而有合理性懷疑之存在，致使無從形成有罪之確信，根
    據「罪證有疑，利於被告」之證據法則，即不得遽為不利被
    告之認定（最高法院40年台上字第86號、76年台上字第4986
    號判例意旨參照）。又檢察官對於起訴之犯罪事實，應負提
    出證據及說服之實質舉證責任，倘其所提出之證據，不足為
    被告有罪之積極證明，或其指出證明之方法，無從說服法院
    以形成被告有罪之心證，基於無罪推定之原則，自應為被告
    無罪判決之諭知（最高法院92年台上字第128 號判例意旨參
    照）。
三、公訴人認被告涉犯前述肇事逃逸犯行，係以證人陳金美、董
    曉玲、蔡福祥之證詞，及偵查報告、道路交通事故現場圖、
    道路交通事故調查報告表、現場照片等為其主要論據。訊據
    被告固坦承有於上開時地，於酒後達不能安全駕駛之程度，
    仍駕駛前開機車返家，致於途中過失撞及董聖祈，造成董聖
    祈受傷之事實，惟堅決否認有何肇事逃逸犯行，辯稱：我與
    被害人住在同一條巷子裡，不可能撞了就跑，被害人家屬都
    認識我，我有留在現場5 分鐘等語，後來才回去和家人商量
    如何處理，我看到董聖祈家人將他載去醫院我才走，後來回
    到現場，警察已經在那裡了等語。
四、經查：
  (一)被告對其有於99年11月21日16時30分許騎乘機車行經屏東縣
    瑪家鄉玉泉巷55之6 號住宅前，因不勝酒力疏未注意車前狀
    況而閃避不及撞及董聖祈，造成董聖祈受有右腳背撕裂傷及
    骨折之傷害等情坦承在卷，並據證人陳金美於警詢證述綦詳
    ，並有道路交通事故現場圖、道路交通事故調查報告表、現
    場及車損照片在卷可佐，是被告確有本件肇事事實，洵堪認
    定。
  (二)按刑法第185 條之4 肇事逃逸罪之成立，須行為人有肇事致
    人死傷而後「逃逸」之犯罪故意及行為，考其立法理由，係
    「為維護交通安全，加強救護，減少被害人之死傷，促使駕
    駛人於肇事後，能對被害人即時救護，特增設本條關於肇事
    致人死傷而逃逸之處罰規定」，故於主觀要件上，行為人對
    於駕駛動力交通工具肇事致人死傷之事實應有所認識，並且
    進而決意擅自逃離肇事現場，始具備本罪之故意，從而被告
    究否明知其已駕車肇事致人死傷而仍有逃逸之行為，即為審
    究之要項（最高法院93年度台上字第3725號判決意旨參照）
    。
  (三)被告肇事後之處理過程，業據證人陳金美於警詢及本院審理
    證稱：董聖祈是我姪孫子，我認識被告，他是同村莊的人，
    我有目擊本件車禍，當時我騎機車在被告對向的一輛小貨車
    後方，小貨車與被告交會後，董聖祈就從住宅跑出來，看到
    被告騎車過來害怕就回頭要跑回住宅，然後雙方就在住宅前
    發生碰撞，董聖祈腳受傷，當時有2 、3 個小朋友從住宅跑
    出來，董聖祈是最後一個跑出來的，車禍後我趕緊將董聖祈
    抱起，至其住處找董曉玲，然後一起搭車將董聖祈送到屏東
    基督教醫院就醫，這中間都沒有停，後面的事情我就不知道
    了，也不知道有無報警。車禍發生後被告有站在旁邊，他在
    那邊看，沒有跑掉，但他在做什麼我不知道等語明確（警卷
    第10至11頁、本院卷第22頁），核與證人董曉玲於警詢及本
    院審理證稱：我認識被告，他是同村莊的人，車禍當時我在
    家做家事，我姨媽陳金美把董聖祈抱到我家，我小阿姨開車
    載我們到屏東基督教醫院，小孩一抱到家我們就馬上開車去
    醫院，我第二個姨媽有報警，但沒有叫救護車，是事後才報
    警等情（警卷第8 至9 、本院卷第23頁），及證人蔡福祥於
    警詢證述：董聖祈是我姪孫子，我認識被告，他是同村莊的
    人，我沒有目擊車禍，我妻子陳金花告訴我董聖祈發生車禍
    ，我就到現場察看，當時董聖祈已由母親送醫，被告則不在
    現場，但有2 位警員在現場，我太太告訴我車禍是被告肇事
    的，所以我叫董聖祈的曾祖母去通知被告回現場處理，過了
    30分鐘被告就回現場等語相符（警卷第13至14頁）。查證人
    陳金美、董曉玲、蔡福祥均為被害人董聖祈之至親，與被害
    人情誼密切，衡情自無可能特意迴護被告之理，其等前開證
    詞，應信屬實，堪以採信。
  (四)依據上開證人所證，足徵被害人當時確實立即由母親及親戚
    陪同送醫治療，並無被害人遭受棄置不理之危險情況。況且
    原住民部落人口不多，情誼親密，3 位證人均認識被告，業
    如前述，被告亦在現場停留至被害人由至親攜離就醫後始離
    去，並無一般常見肇事車輛對於被害人是否得到救治置之不
    理或旋即刻意駕車急速逃逸之情狀，雖然被告未立即採取將
    被害人送醫之積極救護作為，惟被害人當時立即由母親陪同
    送醫治療，依據經驗法則，當然比由被告送醫可得較為妥善
    之身體、心理照顧，被害人家屬認識被告，觀諸被告戶籍地
    ，雙方顯有鄰居關係，嗣後追究民、刑責任或請求賠償並無
    阻礙，又被告一經通知亦立即到車禍現場處理，當難認定其
    有何故意逃逸之必要。
  (五)綜上所述，足認被告上開所辯，合乎常情，非屬虛妄，堪以
    採信。查被害人當場立即由家屬送醫，被害人家屬均認識被
    告，被告於被害人送醫後始離去現場，經通知後立即返回，
    凡此各節，遽難認被告於肇事後駕車離去，即有駕駛動力交
    通工具肇事致人受傷而逃逸之不法主觀犯意。揆諸首揭說明
    ，其所為尚與刑法第185 條之4 之構成要件不符。茲因公訴
    人對於起訴之犯罪事實既應負提出證據及說服之實質舉證責
    任，本件公訴人認被告所涉犯嫌所憑之證據，尚無從說服本
    院達於通常一般之人均不致有所懷疑，而得確信其為真實之
    程度，即難據以為被告不利認定，自屬不能證明被告犯罪，
    依前開之說明，自應為被告無罪之諭知。
據上論斷，應依刑事訴訟法第299 條第1 項前段、第301 條第1
項，刑法第185 條之3 、第41條第1 項前段，刑法施行法第1 條
之1 ，判決如主文。
中    華    民    國    100    年    7    月     7    日
                    交通法庭  審判長  法  官  潘正屏
                                      法  官  黃紀錄
                                      法  官  翁世容
以上正本證明與原本無異。
如不服本判決應於收受判決後10日內向本院提出上訴書狀，並
應敘述具體理由；其未敘述上訴理由者，應於上訴期間屆滿後
20日內向本院補提理由書（均須按他造當事人之人數附繕本）
「切勿逕送上級法院」。
中    華    民    國   100    年    7     月    7     日
                                      書記官  張孝妃
附錄本判決論罪科刑法條全文
刑法第185條之3：
服用毒品、麻醉藥品、酒類或其他相類之物，不能安全駕駛動力
交通工具而駕駛者，處一年以下有期徒刑、拘役或三萬元以下罰
金。